【裁判字號】    99,易,79
【裁判日期】    990630
【裁判案由】    家暴恐嚇等
【裁判全文】
臺灣宜蘭地方法院刑事判決                99年度易字第79號
公  訴  人  臺灣宜蘭地方法院檢察署檢察官
被      告  丙○○
選任辯護人  包漢銘律師
上列被告因家暴恐嚇等案件，經檢察官提起公訴（99年度偵字第
549號），本院判決如下：
    主  文
丙○○犯公然侮辱罪，處拘役參拾日，如易科罰金，以新臺幣壹
仟元折算壹日；又犯恐嚇危害安全罪，處拘役肆拾日，如易科罰
金，以新臺幣壹仟元折算壹日。應執行拘役伍拾日，如易科罰金
，以新臺幣壹仟元折算壹日。
    犯罪事實
一、丙○○與乙○○2人係叔嫂關係，為家庭暴力防治法第3條第
    4款所定之家庭成員關係，因相處不睦，於民國98年10月（
    起訴書誤載為10月）11日上午11時9分許，在宜蘭縣三星鄉
    ○○路100號之曬穀場前，丙○○竟公然對乙○○以「幹妳
    老母基巴」、「幹妳娘」、「婊子」、「臭婊」等足以貶損
    人格之語，對乙○○為辱罵，並雙手各持一支長柄割草刀，
    再將上開2支割草刀先後丟於地上等動作，以「來相砍」之
    加害生命、身體言語恐嚇乙○○，致乙○○心生畏懼。
二、案經被害人乙○○訴由臺灣宜蘭地方法院檢察署檢察官偵查
    起訴。
    理  由
一、本件被告之供述及被告以外之人於審判外之陳述暨相關筆錄
    、書證（以下所引據者），檢察官、被告均未於本案言詞辯
    論終結前聲明異議。本院審酌該等陳述、筆錄、書證作成時
    之情況，亦無何等違背刑事訴訟程序或顯不可信之情形，倘
    以之作為本案認定犯罪事實之基礎，尚屬適當，爰依刑事訴
    訟法第159條第1項、第159條之5等規定，認均具有證據能力
    ，合先敘明。
二、訊據被告丙○○固坦承於98年10月11日上午11時9分許，在
    宜蘭縣三星鄉○○路100號前，有出口辱罵「幹妳老母基巴
    」、「幹妳娘」、「婊子」及「來相砍」等語，並有雙手各
    持割草刀壹支，再丟於地上後，稱「來相砍」等語之事實，
    惟矢口否認公然侮辱及恐嚇犯行，辯稱：因之前分家而產生
    糾紛及其他因素，在宜蘭縣三星鄉○○路100號要找其大哥
    廖評昌吵架，方說出上開話語，並非針對告訴人乙○○說的
    云云。經查：
（一）告訴人於審理中證稱：「（問：被告當天去宜蘭縣三星鄉
      ○○路100號你家門口，他所為何事？）被告到我家的門
      口，他一直罵台語的髒話，原本拿了二支長柄的掃刀，後
      來丟了壹支掃刀在地上，而另壹支掃刀他自己拿著。後來
      他將二支掃刀都丟在地上，還一直罵台語的髒話，說要我
      們自己選擇掃刀，還說要殺我。」，「（問：被告持刀當
      時，還有何人在場？）我及證人甲○○在場，當時廖評昌
      不在場。」，「（問：妳看到被告手持掃刀並將掃刀丟於
      地上、並以言語稱要殺你等話，妳當時心裡有何感覺？）
      我會感到痛苦、很害怕。」，「（問：妳還沒有從家裡出
      來之前，即證人甲○○還沒有來之前，當時妳人在哪裡？
      ）我是在家裡走來走去，待證人甲○○來後，有其他人在
      場，我才出來。被告在我們共同的曬穀場那裡罵我，他罵
      『幹妳老母基巴』、『臭婊』等其他髒話。」，「（問：
      妳還沒有從家裡出來之前，即證人甲○○還沒有來之前，
      當時妳人在哪裡？）我是在家裡走來走去，待證人甲○○
      來後，有其他人在場，我才出來。被告在我們共同的曬穀
      場那裡罵我，他罵『幹妳老母基巴』、『臭婊』等其他髒
      話。」等語明確（詳本院卷第27、28、30頁），核與目擊
      證人甲○○於偵查時證述：伊到告訴人乙○○住處時，乙○○有出來外面。後來被告出來罵時，乙○○就跑進屋內
      ，伊則在幫告訴人乙○○裝快速爐。被告對乙○○罵髒話
      ，叫乙○○出來，之後有將2支除草用的刀子丟在地上，
      並說「來相砍」等語，而且不斷的罵。當時只有伊跟乙○○在該處等語（詳99年度他字第44號卷第12頁），及於審
      理中證稱：伊於98年10月11日11時許至宜蘭縣三星鄉○○
      路100號時，僅有伊與乙○○在曬穀場，約3分鐘後，被告
      走出來，手上持2支割草刀，並罵「來相砍」、「婊子」
      等語，罵一下後，乙○○便跑進家中，躲在落地窗後方。
      而被告罵「來相砍」時，係面對乙○○住處等語（詳本院
      卷第33、34頁）相符。
二、再被告於上揭時、地，對乙○○為公然侮辱及恐嚇之行為，
    經本院勘驗現場錄影光碟內容：
【11時08分00秒】一部載運瓦斯鋼瓶之藍色自小貨車駛入曬穀場
                ，並停於鏡頭外之處。
【11時08分45秒】一名男子自畫面下方走至自小貨車停放處。
【11時08分50秒】被告在門口觀望，隨後又進入屋內。
【11時09分15秒】被告自屋內走出，手持兩把長柄割草刀，走至
                曬穀場中間，將一把長柄割草刀丟至地上，手
                指自小貨車停放方向，口中唸唸有詞，並以手
                中所持長柄割草刀將置於地上之長柄割草刀撥
                往自小貨車停放之地方。
【11時09分45秒】一名男子（被告稱係其弟弟廖評淇）在門口觀
                望，隨後進入屋內。
【11時09分50秒】被告將置於地上之長柄割草刀拾起，往自小貨
                車停放處觀望，口中唸唸有詞，接著轉身欲進
                入屋內之際，又回身將一把長柄割草刀丟至曬
                穀場中央，隨後拾起該把長柄割草刀，往自小
                貨車停放地方觀望，口中唸唸有詞，並於10分
                45秒時進入屋內。
      上開勘驗錄影光碟內容，亦與證人乙○○及甲○○所證述
      情節一致，足資認定被告有於上揭時、地，對乙○○為公
      然侮辱及恐嚇等犯行。
（三）被告雖以前詞置辯，且證人甲○○所述：「（問：被告稱
      『來相砍』，是對何人說的？）應該不是對我說的，當時
      只有我、證人乙○○及被告在曬穀場而已，不可能是對我
      說『來相砍』，以我的判斷，應該是對證人乙○○說，應
      該不是對我說。」等語（詳本院卷第35頁），固屬臆測，
      惟被告口出：「幹妳老母基巴」、「幹妳娘」、「婊子」
      、「臭婊」等語，及雙手各持一支長柄割草刀，再將上
      開2支割草刀先後丟於地上等動作，並稱「來相砍」之語
      時，係面對乙○○之住處，且當時僅有乙○○及證人甲○○在場之事實，業據證人乙○○及甲○○證述明確（詳本
      院卷第27頁、35頁），則在當時現場情形下，被告焉有對
      不在場之告訴人的配偶廖評昌為侮辱及恐嚇？且被告於偵
      查及準備程序時均辯稱：係對其兄即告訴人之配偶廖評昌
      為之。惟於審理中復改稱：因當天喝醉酒，有拉肚子，很
      生氣，所以一直碎碎唸。拿割草刀係要去割草，所說「幹
      妳老母基巴」、「幹妳娘」、「婊子」及「來相砍」則是
      口頭禪等語（詳本院卷第67、70至72頁），前後不一致，
      且如係「碎碎唸」，則何需至告訴人住處前？又被告與廖
      評昌屬同源兄弟，應不致辱罵自己之母，再如被告要割草
      ，何需持兩把，更何必講「來相砍」之語？足見被告所辯
      為臨訟飾卸之詞，均無足採。
（五）至被告請求至現場履勘，本院認因已有上開一位證人到庭
      證述明確，且經勘驗現場錄影光碟，事證已明，應無必要
      ，併此說明。
三、按家庭暴力防治法所稱「家庭暴力」，係指家庭成員間實施
    身體或精神上不法侵害之行為；所稱「家庭暴力罪」，係指
    家庭成員間故意實施家庭暴力行為而成立其他法律所規定之
    犯罪，家庭暴力防治法第2條第1款、第2款分別定有明文。
    查被告為告訴人乙○○配偶廖評昌之弟，為被告及告訴人所
    是認，於警詢及偵查時陳稱在卷，二人間具有家庭暴力防治
    法第3條第4款所稱之家庭成員關係。是核核被告所為，係犯
    刑法第309條第1項之公然侮辱罪及第305條之恐嚇危害安全
    罪，且均屬於對家庭成員間實施精神上不法侵害之行為，自
    該當家庭暴力防治法所稱之家庭暴力罪。惟因家庭暴力防治
    法對於家庭暴力罪並無科處刑罰之規定，是以僅依刑法公然
    侮辱罪及恐嚇危害安全罪予以論罪科刑。又被告所犯上開二
    罪間，犯意各別，行為互殊，應予分論併罰。爰審酌被告並
    無任何前科紀錄，有臺灣高等法院被告前案紀錄表一份在卷
    可查，可知其素行尚稱良好，再參酌被告之學歷為小學畢業
    ，智識程度不高，且與告訴人係叔嫂關係、竟因故以不堪入
    耳之言詞對告訴人公然侮辱，且持割草刀恐嚇告訴人，造成
    告訴人心生畏懼，兼衡其犯罪之動機、目的、手段、犯後否
    認犯行之態度等一切情狀，各量處如主文所示之刑，並依法
    定其應執行之刑及諭知易科罰金之折算標準，以資懲儆。
據上論斷，應依刑事訴訟法第299條第1項前段，刑法第309條第1
項、第305條、第41條第1項前段、第51條第6 款，刑法施行法第
1條之1，逕以簡易判決處刑如主文。
本案經檢察官陳嘉瑜到庭執行職務。
中    華    民    國    99    年    6     月    30    日
                  刑事第二庭法  官  張育彰
以上正本證明與原本無異。
如不服本判決應於收受本判決後10日內向本院提出上訴書狀，並
應敘述具體理由。若未敘述理由者，應於上訴期間屆滿後20日內
向本院補提理由書狀(均須按他造當事人之人數附繕本)。
                            書記官  陳靜宜
中    華    民    國    99    年    6     月    30    日
附錄本案論罪科刑法條全文
中華民國刑法第305條
以加害生命、身體、自由、名譽、財產之事，恐嚇他人致生危害
於安全者，處2年以下有期徒刑、拘役或3百元以下罰金。
中華民國刑法第309條第1 項
公然侮辱人者，處拘役或3百元以下罰金。

司法院資訊處製作；財團法人民間司法改革基金會備份。
